【裁判字號】    98,交聲,191
【裁判日期】    980722
【裁判案由】    聲明異議
【裁判全文】
臺灣屏東地方法院交通事件裁定         98年度交聲字第191號
原處分機關  交通部公路總局高雄區監理所屏東監理站
異  議  人  甲○○
即受處分人
上列異議人即受處分人因違反道路交通管理處罰條例案件，對於
交通部公路總局屏東監理站於民國98年5 月4 日所為之處分（原
處分案號：屏警交字第Ｖ00000000號），聲明異議，本院裁定如
下：
    主  文
原處分關於吊扣駕駛執照壹年之處分撤銷。
上開撤銷部分，甲○○不罰。
    理  由
一、原處分異議略以：異議人即受處分人（下稱：異議人）甲○
    ○騎乘車牌號碼HS9-232 號重型機車，於民國（下同）98年
    5 月4 日凌晨1 時40分許，被警舉發有「汽車駕駛人酒精濃
    度超遺規定標準（0.4-0.55）」違規等情，有屏警交字第V0
    0000000 號舉發違反道路交通管理事件通知單在卷可稽，異
    議人駕駛自用小客車行為（應更正為：騎乘重型機車行為）
    符合道路交通管理處罰條例第35條第1 項之相關規定，除罰
    鍰外亦應吊扣其持有聯結車職業駕駛執照，並無不當，本站
    爰依道路交通管理處罰條例第35條第1 項規定裁處吊扣聯結
    車職業駕照處分，1 年內不得考領駕駛執照，核無違誤。
二、異議意旨略以：伊係無照駛機車，無肇事、無闖紅燈，遭攔
    檢酒駕開單，照理應罰無駕照酒測罰單2 張才對，但為
    何還吊扣伊職業大貨車駕照1 年。那是伊一家四口的保命單
    ，難道叫我四口一年不用吃、喝、動彈不得等社會救助，小
    孩須休學嗎？從來伊都是中規中矩的不騎快、不犯規，卻要
    伊承受1 年的朱業情何以堪？因而對原處分機關吊扣其聯結
    車職業駕駛執照之處分不服（對罰鍰及施以道安講習部分未
    據聲明異議），為此聲明異議等語。
三、經查：
  (一)原處分機關以異議人於98年5 月4 日1 時40分許，騎乘車號
    HS9-232 號重型機車，因有「汽車駕駛人酒精濃度超過規定
    標準 (經測試其呼氣中酒精濃度逾0.55毫克/ 公升)而 駕車
    」之違規，乃依違反道路交通管理處罰條例第35條第1 項第
    1 款規定，除裁處罰鍰3 萬元外，並吊扣異議人所持有之最
    高級即職業聯結車駕駛執照12個月等情，有前開舉發違反道
    路交通管理事件通知單在卷可佐，並據異議人所不爭執，上
    述違規事實固可信為真實。
  (二)惟按修正前之道路交通管理處罰條例第68條固規定：「汽車
    駕駛人，因違反本條例及道路交通安全規則之規定，受吊扣
    或吊銷駕駛執照處分時，吊扣或吊銷其持有各級車類之駕駛
    執照」，惟於94年12月14日修正後之現行法 (自95年3 月1
    日起施行）業已刪除「吊扣」之規定，改為「汽車駕駛人，
    因違反本條例及道路交通安全規則之規定，受吊銷駕駛執照
    處分時，吊銷其持有各級車類之駕駛執照」，其修正理由乃
    係舊法將違法或違規駕駛人所持有各級車類之駕駛執照一併
    吊扣，失之過酷，影響人民工作及生活甚鉅，故依修正後之
    該條規定，受吊扣駕駛執照處分時，僅能吊扣違規當時所駕
    車類之駕駛執照，不再吊扣其持有各級車類之駕駛執照，僅
    於受吊銷駕駛執照處分時，始吊銷其持有各級車類之駕駛執
    照。次按行政行為對人民課以一定之義務或負擔，或造成人
    民其他之不利益時，其所採取之手段，與行政機關所追求之
    目的間，必須有合理之聯結關係存在，亦即不得違反「不當
    聯結禁止原則」，若欠缺此聯結關係，此項行政行為即非適
    法（最高行政法院90年度判字第1704號判決參照）。查本件
    異議人係飲酒後駕駛重型機車，則應依本條例第35條第1 項
    第1 款之規定吊扣其所依憑駕駛重型機車資格之駕駛執照，
    若將異議人重型機車以外之同類較高等級之駕駛資格一併予
    以限制，則係不當聯結異議人駕駛重型機車之違規行為與其
    聯結車職業駕駛資格，此種不當聯結即構成違法，而有撤銷
    之原因。
  (三)又道路交通安全規則第61條第1 項第1 款規定，汽車駕駛人
    取得高一級車類之駕駛資格者，應換發駕駛執照，並准其駕
    駛較低級車類之車輛，已領有聯結車駕駛執照者，得駕駛大
    客車、大貨車、代用大客車、大客貨兩用車、曳引車、小型
    車、輕型機器腳踏車。依上開規定，異議人因領有最高級之
    聯結車駕駛執照，且經換發為該駕駛執照後，其他低級等車
    類即不再核發駕駛執照，而直接允許其得駕駛其他車輛。查
    本件異議人酒後駕駛重型機車，依法本應吊扣其重型機車駕
    駛執照，惟因異議人領有最高級之聯結車職業駕駛執照，致
    無較低級車類之駕駛執照可供吊扣，固導致越級駕駛人違規
    酒駕時，受有無須吊扣駕駛執照之利益，然此關於駕駛執照
    管理所衍生之執行困難或法規漏洞，宜由修法解決，尚不得
    擴張解釋於駕駛人無較低級駕駛執照可供吊扣時，即率爾代
    以吊扣其所領有之較高級駕駛執照。況行政行為，採取之方
    法所造成之損害不得與欲達成目的之利益顯失均衡，行政程
    序法第7 條第3 款定有明文及行政罰法第18條意旨可參，原
    處分機關於本件異議人無重型機車之駕照可供吊扣時，吊扣
    其聯結車職業駕駛執照以代之，雖可達成限制駕駛人繼續駕
    駛該級車類行駛之目的，惟亦同時造成限制駕駛人繼續駕駛
    聯結車之結果，所造成之損害已與欲達成目的之利益顯失均
    衡。
  (四)本件行為時之道路交通管理處罰條例第68條，既已將「吊扣
    」各級車類之規定予以刪除，原處分機關自不能逕行處分吊
    扣受處分人其他車種之駕駛執照。原處分機關因受處分人駕
    駛重型機車而有上開違規行為，因異議人無自用小客車駕駛
    執照而逕行吊扣其聯結車職業駕駛執照代之，顯已逾越道路
    交通管理處罰條例第68條之規範意涵及範圍，自難謂係適法
    之處分。
四、綜上，原處分機關未審酌新修正之法律規定，逕對異議人裁
    處吊扣聯結車職業駕駛執照1 年之處分，於法不合，異議人
    異議為有理由，應由本院將此部分處分撤銷。又因異議人並
    無重型機車駕駛執照可供執行吊扣，就此部分應由原處分機
    關另於車籍管理系統內以電腦註記管制，爰另為不罰之諭知
    。
五、據上論斷，依道路交通案件處理辦法第20條，裁定如主文。
中    華    民    國    98    年    7     月    22    日
                  交通法庭    法  官  朱盈吉
以上正本證明與原本無異。
如不服本裁定應於收受送達後5 日內向本院提出抗告書狀敘述抗
告之理由抗告於台灣高等法院高雄分院。
中    華    民    國    98    年    7     月    23    日
                              書記官  林祥玉


司法院資訊處製作；財團法人民間司法改革基金會備份。
